【裁判字號】    98,易,3236
【裁判日期】    981109
【裁判案由】    詐欺
【裁判全文】
臺灣臺中地方法院刑事判決              98年度易字第3236號
公  訴  人  臺灣臺中地方法院檢察署檢察官
被      告  丁○○
                    （另案於臺灣臺中看守所羈押中）
上列被告因詐欺案件，經檢察官提起公訴（98年度偵字第12385
、12463、17209號），被告於本院準備程序中就被訴之事實為有
罪之陳述，經本院合議庭裁定由受命法官獨任進行簡式審判程序
審理，判決如下：
    主      文
丁○○幫助意圖為自己不法之所有，以詐術使人將本人之物交付
，處有期徒刑月，如易科罰金，以新臺幣壹仟元折算壹日。
    事實及理由
壹、程序方面
    刑事訴訟法第273條之1第1 項規定除被告所犯為死刑、無期
    徒刑、最輕本刑為3 年以上有期徒刑之罪或高等法院管轄第
    一審案件者外，於審判期日前之程序進行中，被告先就被訴
    事實為有罪之陳述時，審判長得告知被告簡式審判程序之旨
    ，並聽取當事人、代理人、辯護人及輔佐人之意見後，裁定
    進行簡式審判程序。查本案被告丁○○被訴詐欺案件，非前
    開不得進行簡式審判程序之案件，經被告於本院審理時就被
    訴之事實為有罪之陳述，且經本院告知被告簡式審判程序之
    旨，聽取被告及檢察官之意見後，爰依刑事訴訟法第273 條
    之1第1項規定裁定改依簡式審判程序審判之，先予敘明。
貳、實體方面
一、犯罪事實：
  (一)丁○○乃具相當社會生活經驗之人，明知對於貿然將自己開
    立之金融帳戶存摺、金融卡及密碼，交付予其他不熟悉人任
    意使用，可能因此供人利用為犯罪所用，而坊間每每發生有
    人遭詐騙將款項匯入人頭帳戶後遭提領一空，致追索不能一
    事，並對所提供之帳戶可能因而幫助他人從事詐欺不法犯罪
    有預見，仍於不違背其本意情形下，基於幫助真實姓名年籍
    不詳綽號「陳建良」之成年男子（下稱「陳建良」）及其所
    屬詐欺集團成年成員詐欺取財之未必故意，於民國98年2 月
    初某日，在其位於臺中縣大里市○○○路126號5樓住處內，
    將其所申請之臺灣中小企業銀行豐原分行帳號000-00000000
    000 號帳戶（下稱中小企銀帳戶）及台新銀行大里分行帳號
    000-0000000000000 號帳戶（下稱台新銀行帳戶）之存摺、
    金融卡及密碼等資料同時交付予「陳建良」，供其所屬之詐
    欺集團為詐欺犯行使用。嗣「陳建良」取得前開帳戶資料後
    ，與其所屬之其他詐欺團成員，共同基於意圖為自己不法所
    有之犯意聯絡，於98年2月4日晚間7 時58分許，接續自稱雅
    虎奇摩人員及上海商業銀行專員身分，撥打電話予甲○○，
    佯稱甲○○1月底有購買玉米碇，必須以網路ATM操作以便退
    款云云，使甲○○陷於錯誤，而分別於同日晚間8 時52分許
    、同日9時42分許，在新竹市○區○○里○○街60巷15弄1號
    住處內，以網路ATM方式轉帳新臺幣（下同）9,989元、9,98
    9 元至丁○○前開中小企銀帳戶內；復於98年2月4日晚間9
    時42分許，自稱為奇摩客服中心人員，撥打電話給乙○○，
    佯稱乙○○網路購物之付費有誤，必須匯款至指定帳戶云云
    ，使乙○○陷於錯誤，而於同日晚間9 時42分許，以網路銀
    行方式匯款1萬3,999元至丁○○前開中小企銀帳戶內；又於
    98年2月5日晚間9 時許，自稱網路拍賣賣家身分，撥打電話
    給丙○○，佯稱其網路購物之付款方式有誤，必須匯款至指
    定帳戶云云，使丙○○陷於錯誤，而於同日不詳時間，至高
    雄市○○區○○路中國信託銀行ATM提款機，匯款2萬9,989
    元至丁○○上開台新銀行帳戶內，均旋遭該詐欺集團成員提
    領一空。嗣經甲○○、乙○○、丙○○發覺受騙，經報警處
    理，始循線查悉上情。
  (二)案經乙○○訴由臺中縣警察局豐原分局報告暨臺中市警察局
    霧峰分局、臺北縣政府警察局新莊分局報告臺灣臺中地方法
    院檢察署檢察官偵查後起訴。
二、上開犯罪事實，業據被告丁○○於本院準備程序時坦承不諱
    ，核與證人即被害人甲○○、乙○○、丙○○於警詢時證述
    情節大致相符，並有上開被告中小企銀帳戶及台新銀行帳戶
    之客戶開戶基本資料及客戶歷史明細查詢資料各1 份；內政
    部警政署反詐騙案件紀錄表2 份；新竹市政府警察局第二分
    局東勢派出所、高雄市政府警察局左營分局新莊派出所之受
    理詐騙帳戶通報警示簡便格式表及受理刑事案件報案三聯單
    各1份；被害人甲○○、乙○○所提出之網路銀行網路ATM轉
    帳明細表各1 份附卷足稽，是被告出於任意性之自白核與事
    實相符，足堪採信。本案事證明確，被告犯行堪以認定，應
    予依法論科。
三、按刑法上之幫助犯，係對於犯罪與正犯有共同之認識，而以
    幫助之意思，對於正犯資以助力，而未參與實施犯罪之行為
    者而言，最高法院49年台上字第77號判例意旨可資參照。是
    以，如未參與實施犯罪構成要件之行為，且係出於幫助之意
    思提供助力，即屬幫助犯，而非共同正犯。查本案被告丁○○基於幫助之犯意，提供金融機構帳戶予「陳建良」使用，
    嗣該「陳建良」所屬詐欺集團之成年成員利用被告之幫助，
    意圖為自己不法之所有，向被害人甲○○、乙○○、丙○○
    施用詐術，使其等均陷於錯誤，因而轉帳匯款至被告所提供
    之上開2 帳戶內，是被告所為係參與詐欺罪構成要件以外之
    行為，且在無證據證明被告係以正犯而非以幫助犯之犯意參
    與犯罪之情形下，應認其所為係幫助犯而非正犯行為。是核
    被告所為，係犯刑法第30條第1項、第339 條第1項之幫助詐
    欺取財罪。又被告所為同時交付前開2 帳戶之單一幫助行為
    ，同時幫助該詐欺成員先後詐騙被害人甲○○、乙○○、丙○○3人而觸犯3個幫助詐欺取財罪，為同種想像競合，應依
    刑法第55條想像競合犯規定，從一重論以1 個幫助詐欺取財
    罪。另被告幫助前述「陳建良」所屬詐欺集團犯詐欺罪，應
    依刑法第30條第2 項規定，按正犯之刑減輕之。爰審酌被告
    犯罪之動機、目的、手段，其交付金融帳戶予他人供犯罪使
    用之行為，紊亂社會正常交易秩序，並使不法之徒藉此輕易
    於詐騙後取得財物，致檢警難以追緝，助長詐騙犯罪風氣，
    並提高社會大眾遭受詐騙損失之風險，兼衡被告並無前案資
    料，有臺灣高等法院被告前案紀錄表在卷可憑，素行尚佳，
    其幫助行為所造成被害人之財物損失，及其於犯罪後終能於
    本院審理時坦承犯行，尚具悔意等一切情狀，量處如主文所
    示之刑，並諭知易科罰金之折算標準，以示懲儆。
據上論斷，應依刑事訴訟法第273 條之1第1項、第299條第1項前
段，刑法第30條、第339 條第1項、第55條、第41條第1項前段，
刑法施行法第1條之1第1項、第2項前段，判決如主文。
本案經檢察官戊○○到庭執行職務。
中    華    民    國    98    年    11    月     9    日
                  刑事第四庭  法  官  潘曉玫
以上正本證明與原本無異。
如不服本判決應於收受判決後10日內向本院提出上訴書狀，並應
敘述具體理由；其未敘述上訴理由者，應於上訴期間屆滿後20日
內向本院補提理由書（均須按他造當事人之人數附繕本）「切勿
逕送上級法院」。
告訴人或被害人對於判決如有不服具備理由請求檢察官上訴者，
其上訴期間之計算係以檢察官收受判決正本之日期為準。
                              書記官  張齡方
中    華    民    國    98    年    11    月     9    日
附錄論罪科刑法條
中華民國刑法第339條
（普通詐欺罪）
意圖為自己或第三人不法之所有，以詐術使人將本人或第三人之
物交付者，處 5 年以下有期徒刑、拘役或科或併科 1 千元以下
罰金。
以前項方法得財產上不法之利益或使第三人得之者，亦同。
前二項之未遂犯罰之。


司法院資訊處製作；財團法人民間司法改革基金會備份。
